臺灣新北地方法院板橋簡易庭民事裁定
111年度板事聲字第4號
異  議  人
即  聲請人  鄧壽強  


相  對  人  鄧貴強  



            鄧立強  
上列當事人間請求返還所有物等事件，異議人對於本院司法事務
官於民國111年1月11日所為110年度板司簡調字第2280號駁回其
調解聲請之裁定，聲明異議，本院裁定如下：
    主    文
異議駁回。
    理    由
一、按當事人對於司法事務官處理事件所為之終局處分，得於處
    分送達後10日之不變期間內，以書狀向司法事務官提出異議
    ；司法事務官認前項異議有理由時，應另為適當之處分；認
    異議為無理由者，應送請法院裁定之；法院認第一項之異議
    為有理由時，應為適當之裁定；認異議為無理由者，應以裁
    定駁回之，民事訴訟法第240條之4第1項至第3項分別定有明
    文。查本院司法事務官於民國111年1月11日以110年度板司
    簡調字第2280號民事裁定（下稱系爭裁定）駁回異議人之聲
    請，經本院付郵送達，因未獲會晤本人亦無受領文書之同居
    人或受僱人，於111年1月18日寄存至異議人住所所在之新北
    市政府警察局中和分局錦和派出所，經10日即111年1月28日
    生送達效力，有本院送達證書附卷可稽，故異議人於111年1
    月22日具狀聲明異議，司法事務官認其異議無理由而送請本
    院裁定，經核與上開規定相合，先予敘明。
二、本件聲明異議意旨略以：異議人於所提書狀中主張，兩造之
    父鄧少波與全體家族成員於82年5月16日共同書立公有財產
    同意書，其真意係將系爭不動產贈與兩造及第三人鄧富強、
    鄧自強、鄧國強等6人均分，每人持分各1/6，異議人與鄧富
    強、鄧自強、鄧國強各將應有部分1/6繼續借名登記於相對
    人名下，就異議人部分，借名登記契約存在於異議人與相對
    人間，就異議人主張之事實及法律關係言，當然得由異議人
    向相對人請求為返還登記。詎系爭裁定司法事務官任作主張
    ，擅自解讀前開同意書，認定系爭不動產為遺產，逕謂借名
    登記關係存在於鄧少波與相對人間，鄧少波死亡後，借名登
    記關係存在於鄧少波全體繼承人與相對人間，再據此自行認
    定之事實，認定異議人之調解聲請當事人不適格云云，於法
    顯有未合。又原裁定據此錯誤法律見解，認定本件聲請有調
    解顯無成立之望情事，洵屬顯然錯誤。
三、按公同共有債權人起訴請求債務人履行債務，係公同共有債
    權之權利行使，非屬回復公同共有債權之請求，尚無民法第
    821條規定之準用；而應依同法第831條準用第828條第3項規
    定，除法律另有規定外，須得其他公同共有人全體之同意或
    由公同共有人全體為原告，其當事人之適格始無欠缺（最高
    法院104年度第3次民事庭會議決議參照）。次按調解，應表
    明為調解標的之法律關係及爭議之情形；法院認調解之聲請
    ，依法律關係之性質，當事人之情況或其他情事可認為不能
    調解或顯無調解必要或調解顯無成立之望者，得逕以裁定駁
    回之，民事訴訟法第405條第2項前段、第406條第1項第1款
    分別定有明文。
四、異議人請求相對人應將兩造之父親鄧少波所購買、借名登記
    於相對人鄧貴強、鄧立強名下之坐落新北市○○區○○段000地
    號土地及其上585建號建物（下稱：系爭不動產），返還予
    異議人，爰為終止借名登記，請求本院調解云云。查，據聲
    請人聲請狀所載，系爭不動產係由被繼承人鄧少波購買，僅
    借名登記於相對人鄧貴強等人名下，則依民法第1151條「繼
    承人有數人時，在分割遺產前，各繼承人對於遺產全部為公
    同共有」之規定，系爭不動產於被繼承人死亡後成為遺產，
    各繼承人對於遺產全部為公同共有，異議人之終止借名登記
    及返還共有物之主張，應得被繼承人鄧少波之全體繼承人同
    意，或由公同共有人為聲請人，其當事人適格始無欠缺。又
    訴訟標的對於共同訴訟之各人必須合一確定者，必須數人一
    同起訴或數人一同被訴，當事人適格始無欠缺。從而，異議
    人為終止借名登記而聲請返還系爭不動產，於被繼承人鄧少
    波死亡後，應為其繼承人公同共有，聲請返還系爭不動產，
    對於全體繼承人自有合一確定之必要，應列全體繼承人為聲
    請人，當事人適格始無欠缺。然異議人僅以其一人提出本件
    聲請，未由鄧少波之全體繼承人為當事人，揆諸上開規定及
    說明，其當事人適格即有欠缺，自屬當事人不適格，是系爭
    裁定認依本件法律關係之性質及其他情事，認為顯無成立調
    解之望，裁定駁回異議人之調解聲請，核無違誤。異議意旨
    指摘原裁定不當，求予廢棄，為無理由，應予駁回。
五、依民事訴訟法第240條之4第3項後段，裁定如主文。
中　　華　　民　　國　　111 　年　　2 　　月　　18　　日
                  臺灣新北地方法院板橋簡易庭
                        法  官  陳怡親
以上正本係照原本作成
如不服本裁定，應於送達後10日內，向本院提出抗告狀並表明抗
告理由，如於本裁定宣示後送達前提起抗告者，應於裁定送達後
10日內補提抗告理由書（須附繕本）。
中　　華　　民　　國　　111 　年　　2 　　月　　18　　日
                        書記官  劉芷寧